【裁判字號】    95,易,1344
【裁判日期】    951110
【裁判案由】    侵占
【裁判全文】
臺灣桃園地方法院刑事判決              95年度易字第1344號
公  訴  人  臺灣桃園地方法院檢察署檢察官
被      告  甲○○
上列被告因業務侵占案件，經檢察官提起公訴（94年度偵字第22
112 號），被告於本院準備程序中為有罪之陳述，經合議庭裁定
由受命法官獨任依簡式審判程序審理，判決如下：
    主  文
甲○○連續意圖為自己不法之所有，而侵占對於業務上所持有之
物，處有期徒刑拾壹月。
    事  實
一、甲○○於93年3 月1 日起至94年8 月間止擔任於設在桃園縣
    桃園市○○路327 號「榮陞汽車股份有限公司」（以下簡稱
    榮陞公司）之業務代表，負責汽車銷售及向客戶收取購車款
    、保險費、維修保養費等各項費用等工作，為從事業務之人
    。詎甲○○竟意圖為自己不法所有之概括犯意，自民國94年
    3 月間某日起至94年8 月間某日止，連續多次於業務上將附
    表所示客戶所交付由其代榮陞公司收受持有之購車款、保險
    費、領牌費、晶片費及維修保養費等計新臺幣（下同）2,30
    3,677 元，變易持有為所有，予以侵占入己。嗣經榮陞公司
    發覺有異，經追查始悉上情。
二、案經榮陞公司訴由臺灣桃園地方法院檢察署檢察官偵查起訴
    ，經被告於準備程序中為有罪之陳述後，本院合議庭裁定由
    受命法官獨任依簡式審判程序審理。
    理  由
一、按除被告所犯為死刑、無期徒刑、最輕本刑為3 年以上有期
    徒刑之罪或高等法院管轄第一審案件者外，於法院行準備程
    序進行中，被告先就被訴事實為有罪之陳述時，審判長得告
    知被告簡式審判程序之旨，並聽取當事人、代理人、辯護人
    及輔佐人之意見後，裁定進行簡式審判程序；且受命法官行
    準備程序，與法院或審判長有同一之權限；又簡式審判程序
    之證據調查，不受刑事訴訟法第159 條第1 項、第161 條之
    2 、第161 條之3 、第163 條之1 及第164 條至第170 條規
    定之限制，刑事訴訟法第273 條之1 第1 項、第279 條第2
    項前段、第273 條之2 分別定有明文。被告甲○○所為係犯
    死刑、無期徒刑、最輕本刑為3 年以上有期徒刑以外之罪，
    其於準備程序中就被訴事實為有罪之陳述，經法官告知簡式
    審判程序之旨，並聽取公訴人、被告之意見後，認為適宜由
    受命法官獨任進行簡式審判程序，依刑事訴訟法第273 條之
    1 第1項 規定，合議庭裁定由受命法官獨任進行審判程序，
    合先敘明。
二、訊據被告甲○○對前揭犯罪事實，迭於偵查及本院審理時坦
    承不諱，核與告訴代理人乙○○指訴情節相符，復有被告甲
    ○○侵占明細表、服務計數單、富邦產物保險股份有限公司
    要保書（續保通知書）、吉陞汽車股份有限公司收款清單、
    永昇汽車修配廠有限公司之交修單、汽車維修欠款單、輪胎
    汽車保養廠出貨單等各1 紙及切結書、華南產物保險股份有
    限公司汽車保險要保書、買賣合約書、外賣單、比佛利汽車
    美容作業工單等各2 紙、捷揚玻璃隔熱片行請款單及估價單
    等各3 紙、維修清單4 紙等資料附卷可稽，足認被告自白與
    事實相符。本案事證明確，被告犯行足堪認定。
三、按刑法及刑法施行法部分條文業經修正公布，並於民國95年
    7 月1 日施行（修正前刑法以下簡稱舊法；修正後刑法以下
    簡稱新法）。其中刑法第2 條第1 項之規定，係規範行為後
    法律變更所生新舊法律比較適用之準據法，於新法施行後，
    應適用新法第2 條第1 項規定之從舊從輕原則為比較，且應
    就罪刑有關之共犯、未遂犯、連續犯、牽連犯、結合犯，以
    及累犯加重，自首減輕暨其他法定加減原因（如身分加減）
    與加減例等一切情形，綜其全部之結果而為比較後，整個之
    適用，不能割裂而分別適用有利益之條文（最高法院95年5
    月23日刑事庭第8 次會議決議意旨參照）。經查：
（一）刑法第336 條第2 項之業務侵占罪，其法定刑為6 月以上
      5 年以下有期徒刑，得併科3 千元以下罰金，而修正後刑
      法施行法增訂第1 條之1 規定：「中華民國94年1 月7 日
      刑法修正施行後，刑法分則編所定罰金之貨幣單位為新臺
      幣。94年1 月7 日刑法修正時，刑法分則編未修正之條文
      定有罰金者，自94年1 月7 日刑法修正施行後，就其所定
      數額提高為30倍。但72年6 月26日至94年1 月7 日新增或
      修正之條文，就其所定數額提高為3 倍」，另刑法第33條
      第5 款修正為：「主刑之種類如下：五、罰金：新臺幣1
      千元以上，以百元計算之。」是依修正後之法律，刑法第
      336 條第2 項之業務侵占罪所得科處之罰金刑最高為新臺
      幣9 萬元、最低為新臺幣1 千元；然依被告行為時之刑罰
      法律，即罰金罰鍰提高標準條例第1 條前段規定之提高倍
      數10倍及修正前刑法第33條第5 款規定之罰金最低額1 元
      計算，該罪之罰金刑最高為銀元3 萬元即新臺幣9 萬元，
      最低額為銀元1 元即新臺幣3 元，比較上述修正前、後之
      刑罰法律，自以被告行為時關於科處罰金刑之法律較有利
      於被告。
（二）被告前開多次業務侵占犯行，均時間緊接，方法相同，觸
      犯構成要件相同之罪名，顯係基於概括犯意反覆為之，依
      95年7 月1 日修正施行前之刑法第56條規定，應論以連續
      犯，並加重其刑至二分之一，惟該規定於刑法修正施行後
      業經刪除，則被告之犯行，因行為後新法刪除連續犯規定
      ，而影響其刑罰之法律效果，自屬法律變更。且修正前刑
      法第56條連續犯之法律效果，為得加重其刑至二分之一；
      而上開規定於修正刪除後，刑法就行為罪數，除接續犯、
      想像競合犯、結合犯等實質上或裁判上一罪，以一罪論處
      外，原則上採取一罪一罰及數罪併罰，故修正前之處罰結
      果，顯較修正後刑法規定一罪一罰或數罪併罰對被告有利
      。
（三）綜上所述，前開條文經修正前、後之比較，自應適用被告
      行為時之法律，即修正前刑法之相關規定及罰金罰鍰提高
      標準條例第1條前段規定，予以論處。
三、被告受僱於榮陞公司擔任業務代表，其業務內容包括向客戶
    收取購車款、保險費、維修保養費等各項費用等工作，有將
    所取得款項悉數繳回公司之任務，其所取得之款項，為業務
    上所持有之物，被告取款後挪為己用，核其所為，係犯刑法
    第336 條第2 項之業務侵占罪。被告先後多次業務侵占犯行
    ，時間緊接，方法相同，且所犯構成要件及罪名均相同，顯
    係基於概括犯意反覆為之，為連續犯，應依修正前刑法第56
    條之規定，以一罪論，並加重其刑。爰審酌被告因經濟狀況
    欠佳，於債權人逼還債務之壓力下而為侵占行為之犯罪動機
    、目的、手段均不足取，惟其犯後坦承犯行非無悔悟之心，
    然迄今仍未與告訴人達成民事和解或賠償告訴人所受損害，
    又其侵占之款項總計為2,303,677 元等一切情狀，量處如主
    文所示之刑，以示懲儆。
據上論斷，應依刑事訴訟法第299 條第1 項前段、第273 條之1
第1 項，刑法第2 條第1 項前段、修正前刑法第56條、刑法第
336 條第2 項，罰金罰鍰提高標準條例第1 條前段，判決如主文
。
本案經檢察官柯怡如到庭執行職務。
中    華    民    國    95    年    11    月    10    日
                      刑事第五庭    法  官  陳月雯
以上正本證明與原本無異。
如不服本判決，應於判決送達後10日內，向本院提出上訴狀。
                                    書記官  吳瓊英
中    華    民    國    95    年    11    月    13    日
附錄本案論罪科刑法條全文︰
中華民國刑法第336條
(公 務公益侵占罪、業務侵占罪) 對於公務上或因公益所持有之
物，犯前條第1 項之罪者，處1 年以上7 年以下有期徒刑，得併
科5 千元以下罰金。
對於業務上所持有之物，犯前條第1 項之罪者，處6 月以上5 年
以下有期徒刑，得併科3 千元以下罰金。
前二項之未遂犯罰之。
附表：
┌──┬──────┬─────┬─────┬─────┐
│編號│  客戶名稱  │款項名目  │金      額│備    註  │
│    │            │          │（新臺幣）│          │
├──┼──────┼─────┼─────┼─────┤
│ 1  │  吳玉英    │(1)車款    │(1)59,100元│左列侵占款│
│    │            │(2)保費    │(2)30,087元│項均有切結│
│    │            │(3)領牌費  │(3)10,845元│書        │
│    │            │(4)晶片費  │(4)45,000元│          │
│    │            │          │小計：    │          │
│    │            │          │145,032元 │          │
├──┼──────┼─────┼─────┼─────┤
│ 2  │  惠陽工業  │(1)保費    │(1)46,605元│左列侵占款│
│    │            │(2)領牌費  │(2)13,550元│項均有切結│
│    │            │          │小計：    │書        │
│    │            │          │60,155元  │          │
├──┼──────┼─────┼─────┼─────┤
│ 3  │  黃惠卿    │(1)保費    │(1)37,650元│左列侵占款│
│    │            │(2)領牌費  │(2)9,520元 │項均有切結│
│    │            │          │小計：    │書        │
│    │            │          │47,170元  │          │
├──┼──────┼─────┼─────┼─────┤
│ 4  │  陳奕宏    │車款      │1388,000元│          │
├──┼──────┼─────┼─────┼─────┤
│ 5  │  林昆賢    │車款      │500,000元 │          │
├──┼──────┼─────┼─────┼─────┤
│ 6  │ 永昇修配廠 │維修保養費│(1)45,984元│左列侵占之│
│    │            │          │(2)2,016元 │(1)至(4)筆款│
│    │            │          │(3)4,568元 │項（小計：│
│    │            │          │(4)3,358元 │55,926元）│
│    │            │          │(5)25,000元│立有切結書│
│    │            │          │(6)4,473元 │          │
│    │            │          │(7)2,521元 │          │
│    │            │          │小計：    │          │
│    │            │          │87,920元  │          │
├──┼──────┼─────┼─────┼─────┤
│ 7  │ 比佛利洗車 │維修保養費│6,900元   │          │
├──┼──────┼─────┼─────┼─────┤
│ 8  │  傑龍輪胎  │維修保養費│16,000元  │          │
├──┼──────┼─────┼─────┼─────┤
│ 9  │ 捷揚隔熱紙 │維修保養費│29,000元  │          │
├──┼──────┼─────┼─────┼─────┤
│ 10 │ 上群隔熱紙 │維修保養費│15,000元  │          │
├──┼──────┼─────┼─────┼─────┤
│ 11 │  金辰汽車  │維修保養費│8,500元   │          │
├──┴──────┴─────┴─────┴─────┤
│                                     合計：2,303,677元│
└───────────────────────────┘


司法院資訊處製作；財團法人民間司法改革基金會備份。
